【裁判字號】    97,訴,718
【裁判日期】    980323
【裁判案由】    返還消費借貸款
【裁判全文】
臺灣新竹地方法院民事判決               97年度訴字第718號
    原      告  國泰世華商業銀行股份有限公司
    法定代理人  甲○○
    訴訟代理人  丁○○
    訴訟代理人  丙○○
                          樓
    被      告  乙○○
                          7巷.
上列當事人間返還消費借貸款事件，本院於民國98年3 月9 日辯
論終結，判決如下﹕
    主    文
被告應給付原告新臺幣壹佰陸拾捌萬零貳佰柒拾元，及自民國八
十五年二月三日起至清償日止，按年息百分之十點六六計算之利
息，暨按上開利率百分之二十計算之違約金。
訴訟費用由被告負擔。
    事實及理由
一、原告起訴主張：
    （一）緣訴外人劉依慧（對支付命令未聲明異議）於民國（
          下同）83年5 月24日邀同訴外人劉振勇（對支付命令
          未聲明異議）及被告為連帶保證人，向原告（原臺灣
          第一信託投資股份有限公司前經改制為匯通商業銀行
          股份有限公司，並於91年6 月更名國泰商業銀行股份
          有限公司，後於92年12月26日與世華聯合商業銀行合
          併而消滅，存續銀行為原告）借款新臺幣（下同）3,
          100,000 元，利率為年息百分之10.66 。本息如有遲
          延，按上開利率百分之20計算違約金。惟現尚欠本金
          1,680, 270元，爰起訴請求被告給付1,680,270 元及
          自85年2 月3 日起至清償日止，按年息百分之1.66
          計算之利息，暨按上開利率百分之20計算之違約金等
          語。
    （二）對被告抗辯之陳述﹕被告於庭外有承認幫訴外人劉依
          慧作保。訴外人劉依慧、劉振勇和被告是不同時間去
          簽借據的，被告是去一銀信託公司台南分公司簽的，
          與另二人時間不同。銀行借款的時候一定會對保核對
          身分。另在那個年代除了存款和放款業務以外，並沒
          有其他的業務，故被告說不知道簽什麼資料說不過去
          。被告可能把借據當成普通的資料，可見被告有時候
          寫『豐』，有時候寫『豊』。
二、被告經合法通知，未於最後言詞辯論期日到場，惟之前到庭
    陳稱﹕不是不願意還，簽約當時不知是連帶保證人的借據，
    借款人說是房子過戶協議，銀行也沒有跟伊說，當時只有20
    歲，社會經驗不足，簽了什麼資料不知道，也沒核對身份。
    況銀行若有核對的話，怎麼可能連名字都有錯。借據上的名
    字伊真的沒有辦法確認，但是很像。當時被他們二個人騙，
    伊是受害人，他們二位在前一天晚上帶伊出去，跟伊說有事
    情叫伊幫他，耗了一個晚上，早上就帶伊去，但伊的意識很
    模糊，他們要幫伊刻印章，伊車上剛好有印章，蓋的印章是
    伊的沒有錯，當時伊的身上連10,000元都沒有，到了銀行之
    後，銀行人員也沒有告知這是連帶保證，該二人跟銀行好像
    很熟，且跟伊說這沒有什麼，伊也沒有看就在上面簽文件，
    但是不是簽這一份伊不清楚。通常伊在辦理重要文件的時候
    才會寫『豊』字，但伊父親幫伊取名字是『豐』，只是到戶
    政填寫資料寫錯，重要的資料伊一定會寫『豊』字。伊跟另
    外二個人根本不熟，找不到他們云云置辯。
三、本院之判斷：
    （一）本件被告經合法通知，未於最後言詞辯論期日到場，
          核無民事訴訟法第386 條所列各款情形，爰依原告之
          聲請，准由其一造辯論而為判決。
    （二）原告主張之事實，業據提出財政部函、公司變更登記
          事項卡、借據、其他約定事項、臺灣臺南地方法院民
          事執行處強制執行金額計算書分配表等件為證，被告
          則以前詞置辯，經查﹕
          １、被告辯稱不確定借據對保欄及連帶保證人欄中「
              洪丰哲」及「洪豐哲」之簽名是否為其所為乙節
              ，經核對被告所提之3G影音行電話業務申請書、
              94年度及95度年綜合所得稅結算額繳款書、除濕
              機商品保證書等資料與原告所提之借據比對，並
              不全然相同，惟以本件借據係83年5 月間所為，
              與被告所提資料係94年至96年間，時隔10年以上
              ，筆順、寫法隨時間、年齡更迭而有所不同，自
              屬當然，況被告於本院審理時陳稱「很像」（見
              本院98年2 月4 日言詞辯論筆錄），是自難認本
              件借據上對保欄及連帶保證人欄「洪丰哲」、「
              洪豐哲」非被告所為。
          ２、被告復辯稱其身分證上之姓名為「乙○○」而非
              「洪豐哲」，而主張未簽名於借據上，惟查被告
              自稱「通常在辦理重要文件的時候才會寫『豊』
              字」（見本院98年2 月4 日言詞辯論筆錄），顯
              見被告於簽寫姓名時，常用者為「豐」而非「豊
              」。至何者係重要文件，何者不是，此純繫於被
              告主觀之認知，尚無客觀之標準可令一般第三人
              得知，此觀之被告所提行動電話申請書、綜合所
              得稅繳款書、商品保證書上均書寫「乙○○」可
              明，是亦難以本件借據上所書寫者為「洪豐哲」
              即遽認非被告本人所為。
          ３、按如有用印章代簽名者，其蓋章與簽名生同等之
              效力，民法第3 條第2 項定有明文。又私文書
              經本人或其代理人簽名、蓋章或按指印或有法院
              或公證人之認證者，推定為真正，民事訴訟法第
              358 條第1 項亦有明文。本件借據上對保欄及連
              帶保證人欄「洪丰哲」、「洪豐哲」簽名下有印
              文，被告自承「蓋的印章是我的沒錯」（見本院
              98年2 月4 日言詞辯論筆錄），則依前揭說明，
              可認被告就原告與訴外人劉依慧間之本件借款與
              原告成立連帶保證之約定。
          ４、次按當事人主張有利於己之事實者，就其事實有
              舉證之責任，民事訴訟法第277 條前段定有明文
              。本件被告復主張訴外人劉依慧告知係要辦理房
              屋過戶同意書，並騙被告要其幫忙，亦未看文件
              即簽名於上等情，未據提出相關事證證明，而銀
              行並非辦理房屋過戶之機關，且被告若非欲過戶
              房屋之所有權人，亦無書寫同意書之必要，況被
              告若真有受騙之情，亦非原告所為，尚不得以此
              脫免所應負之連帶保證責任。
          ５、綜上，被告所辯不足採信，堪認原告主張為真。
    （三）按借用人應於約定期限內，返還與借用物種類、品質
          、數量相同之物；又稱保證者，謂當事人約定，一方
          於他方之債務人不履行債務時，由其代負履行責任之
          契約；另連帶債務之債權人，得對於債務人中之一人
          或數人或其全體，同時或先後請求全部或一部之給付
          。連帶債務未全部履行前，全體債務人仍負連帶責任
          ，民法第478 條前段、第739 條、第273 條定有明文
          ，從而，原告依據消費借貸及連帶保證之法律關係，
          請求被告返還借款及約定之利息、違約金，於法有據
          ，應予准許。
四、本件事證已臻明確，兩造其餘陳述及主張或攻繫防禦方法，
    對判決之結果不生影響，爰不一一條列審究，併此敘明。
五、據上論結，本件原告之訴為有理由，依民事訴訟法第385 條
    第1 項前段、第78條，判決如主文。
中    華    民    國    98    年    3     月    23    日
                  民事第二庭    法  官  盧玉潤
以上正本係照原本作成。
如對本判決上訴，須於判決送達後20日內向本院提出上訴狀。
                                書記官  謝國聖
中    華    民    國    98    年    3     月    23    日


司法院資訊處製作；財團法人民間司法改革基金會備份。
